【裁判字號】    96,訴,2712
【裁判日期】    970821
【裁判案由】    虛報進口貨物
【裁判全文】
臺北高等行政法院判決
                                     96年度訴字第02712號
                              .
原      告  洸鎂實業有限公司
代  表  人  甲○○（董事）
被      告  財政部基隆關稅局
代  表  人  呂財益（局長）
訴訟代理人  乙○○
上列當事人間因虛報進口貨物事件，原告不服財政部中華民國96
年6 月8 日台財訴字第09600207290 號訴願決定（案號：第0000
0000號），提起行政訴訟，本院判決如下：
    主  文
原告之訴駁回。
訴訟費用由原告負擔。
    事實及理由
一、原告起訴後，被告代表人變更為呂財益，是新任代表人具狀
    聲明承受訴訟，核無不合，應予准許，合先敘明。
二、事實概要：原告於民國（下同）95年8 月28日委由宜大報關
    行報運進口變性酒精（MODIFIED ETHANOL 95% MIN N-HEXANE
    >0.35%）乙批（報單號碼：第AA/95/4255/0031 號），計480
    DRU，重量76,800 公斤，稅則號別第2207.20.90.00-4 號。
    經被告查驗結果，其中98DRU 、重量15,680公斤，變性劑（
    正己烷）使用量與未變性酒精管理辦法第11條第1 項「酒精
    變性劑標準表」規定不符，依同條第2 項規定應視為未變性
    酒精，乃另分列於報單第2 項（下稱系爭貨物），改列稅則
    號別第2207.10.90.20-2 號。並以進口未變性酒精，依未變
    性酒精管理辦法第9 條規定，應檢附經主管機關核准或同意
    之文件，原告未取具主管機關核准同意進口文件，系爭貨物
    屬關稅法第15條第3 款所稱法律規定不得進口之物品，原告
    已涉及虛報進口貨物名稱，逃避管制情事，依海關緝私條例
    第37條第3 項轉據同例第36條第1 項及第3 項規定，處系爭
    貨物貨價1 倍之罰鍰新臺幣（下同）346,076 元，併沒入系
    爭貨物。原告不服，申請復查未獲變更，提起訴願亦遭決定
    駁回，遂提起行政訴訟。
三、原告起訴主張：(一)原告就系爭貨物因所含變性劑不足，屬未
    變性酒精一節，並無意見，惟未變性酒精並非管制進口物品
    ，縱原告未檢附經濟部工業局（下稱工業局）許可證明文件
    ，即進口工業用未變性酒精，然未變性酒精管理辦法並無予
    以沒入之規定，充其量僅為關稅法第15條第3 款所稱不得進
    口之物品。(二)依關稅法第96條第1 項、關稅法施行細則第60
    條規定，關稅法第15條「不得進口」之貨物需經海關通知進
    口人於2 個月內補送輸出入許可證及其他有關文件，倘無法
    取得補送者，應責令限期辦理退運出口，並無逕依海關緝私
    條例第37條第3 項論處之規定。財政部95年2 月14日台財關
    字第09505500420 號令復重申須經相關目的事業主管機關許
    可或核准始得進口之物品，海關應即通知廠商限期補正，逾
    期不補正者，責令廠商將該貨物退運出口。故原告雖未能取
    得核准輸入許可證，被告亦僅得責令原告將系爭貨物退運出
    口。原告已於被告處分前申請退運系爭貨物，被告未依關稅
    法第96條規定，責令原告限期辦理退運，卻依海關緝私條例
    第37條第3 項規定轉依同條例第36條第1 項、第3 項規定作
    成原處分，於法不合。(三)本案刑事部分業經臺灣基隆地方法
    院檢察署（下稱基隆地檢署）以「私酒係酒精飲料而言，工
    業使用之非變性酒精並非不得進口（應檢附經濟部工業局之
    同意文件即可進口）‧‧‧並無違反菸酒管理法『輸入私酒
    』之規定，此外，復查無其他積極證據足認涉有何犯嫌」為
    由，作成不起訴處分，原告進口之未變性酒精非屬「私酒」
    。爰為聲明請求將訴願決定、復查決定及原處分均撤銷。
四、被告則以：(一)未變性酒精管理辦法第11條規定：「酒精添加
    變性劑使其變性者，其變性方法應符合『酒精變性劑標準表
    』規定。酒精變性不符前項規定者，視為未變性。」查酒精
    變性劑標準表規定每千公升酒精加入之變性劑正己烷達3.5
    公斤以上始符合變性酒精標準。依被告化驗報告第950513、
    950547、950548、950553、950594、950608、950613號，原
    告進口之變性酒精中，系爭貨物確有部分未達變性酒精之標
    準，原告亦自承來貨添加變性劑不足，依上開規定即視為未
    變性酒精，應檢附工業局之同意文件始得進口。(二)依關稅法
    施行細則第5 條規定：「本法第15條第3 款所稱法律不得進
    口之物品，指法律規定不得輸入或禁止進口之物品。」及其
    立法理由：「關稅法第15條第3 款所稱法律規定不得進口之
    物品，其立法目的應指相關法律規定禁止進口之物品及非經
    相關目的事業中央主管機關許可或核准即不得輸入之物品，
    俾利執行，爰增訂本條。」意旨，原告未能檢附上述文件，
    核屬關稅法第15條規定不得進口物品，依據財政部93年12月
    6 日台財關字第09300577360 號令意旨，即屬「管制」物品
    。(三)財政部95年2 月14日台財關字第09505500420 號令依關
    稅法第17條第4 項規定責令退運出口之必要條件為「且未經
    處分沒入者」。查本案既經查有虛報貨物名稱，輸入關稅法
    第15條規定法律不得進口之物品，逃避管制之情事，自應依
    海關緝私條例第37條第3 項轉據同例第36條第1 項、第3 項
    規定處罰鍰，併沒入其貨物。系爭貨物既經處分沒入，自無
    該令之適用等語，資為抗辯。並聲明求為判決駁回原告之訴
    。
五、本院之判斷：
  (一)按「報運貨物進口而有左列情事之一者，得視情節輕重，處
    以所漏進口稅額2 倍至5 倍之罰鍰：一、虛報所運貨物之名
    稱、數量或重量。二、虛報所運貨物之品質、價值或規格。
    三、繳驗偽造、變造或不實之發票或憑證。四、其他違法行
    為。」「有前2 項情事之一而涉及逃避管制者，依前條第1
    項及第3 項論處。」「私運貨物進口、出口或經營私運貨物
    者，處貨價1 倍至3 倍之罰鍰。」「前2 項私運貨物沒入之
    。」為海關緝私條例第37條第1 項、第3 項及第36條第1 項
    、第3 項所明定。次按「下列物品，不得進口：‧‧‧三、
    法律規定不得進口或禁止輸入之物品。」為關稅法第15條所
    明定。其所稱法律規定不得進口之物品，係指相關法律規定
    禁止進口之物品，及非經相關目的事業中央主管機關許可或
    核准即不得輸入之物品。又按「本辦法依菸酒管理法第4 條
    第4 項規定訂定之。」「酒精添加變性劑使其變性者，其變
    性方法應符合「酒精變性劑標準表」規定。酒精變性不符前
    項規定者，視為未變性。」為未變性酒精管理辦法第1 條、
    第11條所明定。
  (二)進口貨物是否涉及虛報，係以原申報者與實際進口貨物現狀
    是否相符為認定依據。查原告於95年8 月28日申報進口變性
    酒精（MODIFIED ETHANOL 95% MIN N-HEXANE >0.35%）乙批
    ，計480DRU，重量76,800公斤，稅則號別第2207.20.90.00-
    4 號。惟經被告查驗結果，其中98DRU ，重量15,680公斤，
    變性劑（正己烷）使用量與未變性酒精管理辦法第11條第1
    項「酒精變性劑標準表」規定不符之事實，有進口報單、化
    驗報告等件影本在原處分卷可稽，且為原告所不爭執，堪認
    為真實。
  (三)系爭貨物之變性劑（正己烷）使用量既與規定不符，依未變
    性酒精管理辦法第11條第2 項規定即應視為未變性酒精，歸
    列稅則號別為第2207.10.90.20-2 號。該項貨物之輸入簽審
    規定為「467 」，即應檢附工業局之同意文件始得進口，原
    告未先取得前項文件即逕予進口，核屬進口關稅法第15條第
    3 款規定不得進口或禁止輸入之物品，其有虛報貨物名稱、
    逃避管制之情事，至為明確。是被告依海關緝私條例第37條
    第3 項轉據同例第36條第1 項及第3 項規定，處以系爭貨物
    貨價1 倍之罰鍰346,076 元，併沒入系爭貨物，自屬有據。
  (四)關稅法第96條雖有：「不得進口之貨物，海關應責令納稅義
    務人限期辦理退運．．．」之規定，惟此當指未涉及虛報貨
    物、逃避管制之情事者，此觀之同法第17條規定：「（第1
    項）進口報關時，應填送貨物進口報單，並檢附提貨單、發
    票、裝箱單及其他進口必須具備之有關文件。．．．（第4
    項）前項文件如經海關通知之翌日起二個月未補送者，該進
    出口貨物除涉及違法情事，應依相關規定辦理外，應責令限
    期辦理退運出口或退關領回．．．」亦明，否則海關緝私條
    例有關虛報貨物逃避管制之規定豈非形同具文。本件原告既
    有虛報貨物名稱、逃避管制之違章行為，自應依前開海關緝
    私條例規定論處，要無責令限期辦理退運可言。又系爭貨物
    既應依法沒入，亦無從依財政部95年2 月14日台財關字第09
    505500420 號令：「廠商申報進口須經相關目的事業主管機
    關許可或核准始得進口之物品，於進口報關時未經許可或核
    准，且未經處分沒入者，海關應即通知廠商限期補正；逾期
    不補正者，除其他法令另有規定外，海關應依關稅法第17條
    第4 項、第96條第1 項以及關稅法施行細則第60條規定，責
    令廠商將該貨物退運出口。」辦理退運。至於基隆地檢署以
    原告代表人未違反菸酒管理法第46條第4 項之刑罰規定，予
    以不起訴處分，與本件原告虛報進口貨物名稱，逃避管制之
    違章，係屬二事，對於本件行政責任之成立並無影響。
六、綜上所述，原告主張均無可採。從而原處分（含復查決定）
    及訴願決定均無違誤，原告徒執前詞訴請撤銷，為無理由，
    應予駁回。
七、兩造其餘陳述於判決結果不生影響，無庸一一論列，併予敘
    明。
據上論結，本件原告之訴為無理由，爰依行政訴訟法第98條第1
項前段，判決如主文。
中    華    民    國    97    年     8    月   21     日
                    臺北高等行政法院第三庭
                              審判長法  官  姜  素  娥
                                    法  官  曹  瑞  卿
                                    法  官  楊  莉  莉
上為正本係照原本作成。
如不服本判決，應於送達後20日內，向本院提出上訴狀並表明上
訴理由，如於本判決宣示後送達前提起上訴者，應於判決送達後
20日內補提上訴理由書（須按他造人數附繕本）。
中    華    民    國    97    年     8    月   21     日
                                    書記官  林  俞  文


司法院資訊處製作；財團法人民間司法改革基金會備份。
